臺灣臺北地方法院刑事裁定
111年度聲判字第282號
聲  請  人  張碧珍
即  告訴人          


代  理  人  林敬倫律師
被      告  李俊德


上列聲請人因告訴被告妨害自由等案件，不服臺灣高等檢察署檢
察長中華民國111年9月20日111年度上聲議字第8369號駁回聲請
再議之處分（原不起訴處分案號:臺灣臺北地方檢察署111年度偵
字第10736號），聲請交付審判，本院裁定如下：
    主  文
聲請駁回。
    理  由
一、按告訴人不服上級檢察署檢察長或檢察總長認再議為無理由
    而駁回之處分者，得於接受處分書後10日內委任律師提出理
    由狀，向該管第一審法院聲請交付審判。法院認為交付審判
    之聲請不合法或無理由者，應駁回之。刑事訴訟法第258條
    之1第1項、第258條之3第2項前段分別定有明文。
二、聲請人即告訴人張碧珍以：被告李俊德係門牌號碼臺北市○○
    區○○街00巷00○0號3樓房屋（下稱本案房屋）之管理權人，
    聲請人則自民國97年4月1日起向被告承租本案房屋3年即至1
    00年3月31日，租賃期間屆滿後，雖未重新簽訂租約，但仍
    繼續承租使用。詎被告未經聲請人同意，基於無故侵入住宅
    之犯意，於110年2月9日及同年月24日，擅自持備用鑰匙開
    啟本案房屋門鎖後進入屋內，又基於強制之犯意，於111年3
    月3日下午6時30分前某時許，擅自僱請鎖匠更換本案房屋大
    門門鎖，以此方式妨害聲請人進入本案房屋之權利，聲請人
    於同日下午6時30分許，發現大門門鎖遭更換新鎖而不能進
    入該屋，始悉上情。因認被告涉犯刑法第306條第1項之無故
    侵入住宅、同法第304條第1項之強制等罪嫌。而於111年3月5
    日向臺北市政府警察局大安分局提出告訴，經該分局報告臺
    灣臺北地方檢察署（下稱北檢），北檢分111年度偵字第107
    36號偵查後，北檢檢察官認聲請人就被告涉嫌110年2月9日
    及同年月24日犯侵入住宅罪部分，已逾告訴期間，111年3月
    3日涉嫌犯侵入住宅、強制罪部分，犯罪嫌疑不足，於111年
    6月25日依刑事訴訟法第252條第5款、第10款以前揭字號為
    不起訴處分。聲請人111年8月30日收受不起訴處分書，於11
    1年9月7日針對所告訴111年3月3日被告涉嫌犯侵入住宅、強
    制罪部分提起再議，但遭臺灣高等檢察署（下稱高檢）檢察
    長認再議無理由，於111年9月20日以111年度上聲議字第836
    9號駁回再議。駁回再議處分書111年10月5日送達聲請人，
    聲請人仍不服，於10日不變期間內之111年10月14日委任律
    師向本院聲請交付審判等節，有前述處分書、駁回再議處分
    書影本在卷可稽，復據本院調閱該等卷宗屬實。
三、聲請交付審判意旨略以：
　㈠聲請人事實上持續居住在本案房屋内，而根據臺灣高等法院
    臺中分院106年度上易字第801號刑事判決「刑法第306條規
    定之侵入住居罪，其保護法益並非法律上之居住權利，而係
    居住人事實上居住之平穩安全。蓋本條所注重者，為居住之
    事實狀態，至其有無合法居住之權利，非本條規定所問。故
    即使有居住權者，苟不依正當法律程序、方法排除無權住用
    住宅、建物之現實住用人，而侵入其住居處者，仍可能構成
    本罪，例如：房屋所有人無故侵入租期屆滿已無權續住之房
    客房間（指尚未依法聲請法院強制執行搬遷前），仍應構成
    侵入住宅罪。」見解。不論聲請人與被告間租約是否終止，
    被告有無合法居住之權利，均不影響被告侵入住宅罪之成立
    。原處分以聲請人無使用本案房屋權利，被告可換鎖入内查
    看之論述，等同進一步鼓勵私力救濟，所持見解頗令人驚愕
    ，亦於法不合。 
　㈡被告明知聲請人仍居住在内，卻有意開鎖、換鎖並進入查看
    ，難認僅為過失。原處分若認為被告並無侵入住居之故意，
    顯然與事實有悖。如係指被告不知法律，恐亦與事實有違。
    因被告於事發前已多次就租屋法律關係援引法條寄發存證信
    函予聲請人，可知被告絕非毫無法律常識之人。況被告110
    年2月間進入本案房屋時，聲請人已嚴正表明立場。故就本
    案而言，被告知其所為乃法所不容，殆無疑義。再者，如原
    處分係暗指被告並非「無故」而認其無犯意，亦屬無稽，蓋
    本案房屋已修繕完畢，被告實難執此理由充作侵入住居之合
    理事由。另外，被告是否無從聯絡聲請人，也非合理事由，
    蓋被告既已多次寄送存證信函，非不可以此作為催告、通知
    之方式，縱聲請人未為回應，亦可循法律程序主張權利，豈
    能據以作為未經同意而侵入他人住所之理由。
  ㈢原處分固以聲請人未於換鎖時在場而遽認無強制罪之適用，
    然換鎖係一持續存在之事實狀態，直至聲請人當晚返家後仍
    存在，當聲請人發現門鎖遭置換後，發現居住平穩、出入自
    由被剝奪，内心不無受到極大之衝擊。亦即等同被告當下以
    物理力阻絶聲請人進入家門，且被告目的係法所不容之私力
    救濟，則以該手段與目的間之關聯性予以衡量，實具可非難
    性，均與強制罪之要件合致。
四、本院之判斷：　　
　㈠按犯罪事實應依證據認定之，無證據不得認定犯罪事實，刑
    事訴訟法第154條第2項定有明文。
　㈡經查，如何難以遽謂被告有聲請人所指犯嫌等節，北檢檢察
    官、高檢檢察長均已於不起訴處分書、駁回再議處分書中詳
    為推敲論定，經核洵無違誤。其理由一言以蔽之，即：⒈被
    告被訴侵入住宅罪部分：由本案卷內現有證據顯示，聲請人
    與被告就本案房屋之租賃關係，業經被告依法終止在案，雖
    未經民事法院予以判決，但至少在被告主觀上之認知，其乃
    有權進入本案房屋之人，且被告以此認知前提，欲進入本案
    房屋察看屋況，亦難謂無故。是被告該等作為，既欠缺犯罪
    之故意，也難認係無故為之。自不該當刑法第306條第1項無
    故進入住宅之罪。⒉被告被訴強制罪部分：聲請人與被告間
    就本案房屋之租賃契約業經合法終止已如前述，聲請人對於
    本案房屋本無居住、進出權利可言，被告之換鎖豈有侵害聲
    請人所謂之「居住權」、「出入本案房屋的自由」可言？其
    次，雖聲請人仍有部分物品置於本案房屋內而佔用其空間，
    但被告陳稱，如聲請人要進屋清空，其願意配合開鎖，故以
    現有證據也難認其取回所有物之權利受到妨害。聲請人訴稱
    其居住平穩、出入自由被剝奪云云，亦不可採。
五、綜上所述，北檢檢察官不起訴處分書及高檢檢察長駁回再議
    處分書對於如何斷定無積極證據足認被告有聲請人所指犯行
    乙節調查已臻明確且均詳述理由，對照卷內資料，結論核無
    不合。是北檢檢察官及高檢檢察長分別予以不起訴處分及駁
    回再議與簽結，洵屬適法，本件交付審判之聲請為無理由，
    爰依刑事訴訟法第258條之3第2項前段裁定駁回。　　
中     華    民    國    111    年   11    月   25    日
                   刑事第三庭審判長法  官   廖棣儀
                                   法  官   陳翌欣
                                   法  官   姚念慈
上正本證明與原本無異。
本裁定不得抗告。
                                   書記官   張瑜君
中　　華　　民　　國　　111 　年　　11　　月　　25　　日